【裁判字號】    99,上訴,2853
【裁判日期】    990824
【裁判案由】    偽造文書等
【裁判全文】
臺灣高等法院刑事判決                99年度上訴字第2853號
上  訴  人
即  被  告  甲○○
上列上訴人因偽造文書等案件，不服臺灣士林地方法院99年度訴
字第132號，中華民國99年6月10日第一審判決（起訴案號：臺灣
士林地方法院檢察署99年度偵字第769號），提起上訴，本院判
決如下：
    主  文
上訴駁回。
    理  由
一、按不服地方法院之第一審判決而上訴者，應向管轄第二審之
    高等法院為之。上訴書狀應敘述具體理由。上訴書狀未敘述
    上訴理由者，應於上訴期間屆滿後20日內補提理由書於原審
    法院，逾期未補提者，原審法院應定期間先命補正。第二審
    法院認為上訴書狀未敘述理由或上訴有第362 條前段之情形
    者，應以判決駁回之。但其情形可以補正而未經原審法院命
    其補正者，審判長應定期間先命補正。刑事訴訟法第361 條
    、第367 條，分別定有明文。所謂不服第一審判決之具體理
    由，必係依據卷內既有訴訟資料或提出新事證，指摘或表明
    第一審判決有何採證認事、用法或量刑等足以影響判決本旨
    之不當或違法，而構成應予撤銷之具體事由，始克當之（例
    如：依憑證據法則具體指出所採證據何以不具證據能力，或
    依憑卷證資料，明確指出所為證據證明力之判斷如何違背經
    驗、論理法則）；倘僅泛言原判決認定事實錯誤、違背法令
    、量刑失之過重或輕縱，而未依上揭意旨指出具體事由，或
    形式上雖已指出具體事由，然該事由縱使屬實，亦不足以認
    為原判決有何不當或違法者（例如：對不具有調查必要性之
    證據，法院未依聲請調查亦未說明理由，或援用證據不當，
    但除去該證據仍應為同一事實之認定），皆難謂係具體理由
    ，俾與第二審上訴制度旨在請求第二審法院撤銷、變更第一
    審不當或違法之判決，以實現個案救濟之立法目的相契合，
    並節制濫行上訴（最高法院97年度臺上字第892 號判決參照
    ）。是以上訴人之上訴書狀或補提之上訴理由書，雖有敘述
    上訴理由，惟並未具體敘述第一審判決有上述違法、不當情
    形，即與未敘述具體理由無異，其所為上訴，即不符合上訴
    之法定要件。
二、本件原判決認定上訴人即被告甲○○有如其事實欄所載冒充
    公務員行使職權、詐欺取財、行使偽造公文書等犯行，依想
    像競合犯關係，從一重論處被告犯行使偽造公文書一罪刑，
    並依刑法第47條第1項累犯之規定加重其刑，量處被告有期
    徒刑一年六月及為相關從刑沒收之諭知等情。係以上開事實
    ，業據被告於偵查及原審審理時坦承不諱，核與證人即該詐
    欺集團成員林軒毅、謝宗華之證述內容相符，復經證人即被
    害人乙○○證述明確，並有扣案被告於98年9月21日交付予
    證人乙○○偽造之「台北地方法院地檢署監管科九十八年度
    存字第681號通知書」、「台灣台北地方法院檢察署刑事傳
    票」、「台灣台北地方法院檢察署刑事傳票(續)」公文書各
    1紙及內政部警政署刑事警察局98年11月2日刑紋字第0980
    150598號鑑驗書1份在卷可稽，足證其前開自白核與事實相
    符而堪採信。因認被告犯行，事證明確，已詳敘所憑證據及
    認定之理由。經核原判決之採證並無違反經驗及論理等證據
    法則，其依所確認之事實而為法律之適用，亦無違誤。且原
    判決復說明審酌被告正值青年，不思正途，竟為貪圖小利而
    與詐欺集團，假借司法機關名義詐騙他人財物，嚴重危害司
    法信譽，惟念及被告急於籌措生活費用，再加其年少懵懂，
    智慮淺薄而易遭詐欺集團誘惑為犯罪之利用，且觀其犯罪情
    形，被告於上開詐欺集團中僅擔任車手之角色，幕後詐欺集
    團實為本案主要犯罪首腦，暨其智識、犯罪動機、目的、手
    段，犯罪所生之危害，及犯後坦承犯行，態度良好，然未與
    被害人乙○○達成和解等一切情狀，而為刑之量定。從形式
    上觀察，原判決並無認定事實錯誤、量刑瑕疵或違背法令之
    情形。
三、本件上訴人即被告甲○○不服原判決，於民國99年6月29日
    具狀提起第二審上訴，上訴理由僅以：本件被告因參與詐欺
    集團擔任車手，犯案後深感罪惡，即透過地方仕紳向警方投
    案，並提供警方相當之情資與協助順利破案，但未獲減刑或
    較輕之量刑云云。按量刑輕重係屬事實審法院得依職權自由
    裁量之事項，苟已斟酌刑法第五十七條各款所列情狀而未逾
    越法定刑度，不得遽指為違法失當，此觀最高法院七十二年
    度台上字第六六九六號判例意旨自明。本件原審判決既已詳
    細記載認定被告犯罪事實之證據及理由，並已審酌關於刑法
    第57條科刑之一切情狀，就被告所犯上開行使偽造公文書罪
    ，量處有期徒刑1年6月，即在適法範圍內行使裁量權，核無
    量刑違法或不當之情形，被告空言主張科刑尚有過重云云，
    自非上開法條規定之上訴應敘述之具體理由。又刑法第59條
    之酌量減輕其刑，必於犯罪之情狀，在客觀上足以引起一般
    同情，認為即予宣告法定低度刑期，猶嫌過重者，始有其適
    用，至於犯罪動機、情節輕微、素行端正、家計負擔、犯後
    態度等情狀，僅可為法定刑內從輕科刑之標準，不得據為酌
    量減輕之理由（最高法院51年台上字第899號、28年上字第
    1064號等判例意旨可參）。本件被告為圖私利，竟參加詐騙
    集團，假借司法機關之名，利用被害人對司法案件偵辦程序
    不熟悉，施用詐術詐騙被害人，嚴重破壞社會秩序，依其犯
    罪情狀，並無何特殊可憫恕之情事，被告徒以其犯罪後自白
    犯行態度及提供警方情資協助破案等情，作為要求法院適用
    刑法第59條「犯罪情狀可憫恕」之依據，揆諸上揭判例意旨
    ，顯有未合。綜上所述，被告提起本件上訴，並未依卷內既
    有訴訟資料或提出新事證，指摘原審判決有何採證認事、用
    法或量刑等足以影響判決本旨之不當或違法，構成應撤銷之
    具體事由。依上開說明，本件被告上訴顯無具體理由而不合
    法定程式應予駁回，並不經言詞辯論為之。
據上論斷，應依刑事訴訟法第367條前段、第372條，判決如主文
中    華    民    國    99    年    8    月    24     日
                  刑事第十八庭審判長法  官  吳鴻章
                                    法  官  曾淑華
                                    法  官  汪梅芬
以上正本證明與原本無異。
如不服本判決，應於收受送達後10日內向本院提出上訴書狀，其
未敘述上訴之理由者並得於提起上訴後10日內向本院補提理由書
（均須按他造當事人之人數附繕本）「切勿逕送上級法院」。
                                    書記官  劉寶鈴
中    華    民    國    99    年    8     月    24    日

司法院資訊處製作；財團法人民間司法改革基金會備份。
